臺灣高雄地方法院刑事判決　　　　　　　　　　　　　九十一年度交訴字第七四號
　　公　訴　人　臺灣高雄地方法院檢察署檢察官
　　被　　　告　甲○○
右列被告因業務過失致死案件，經檢察官提起公訴（九十一年度偵字第三八一八號
），本院判決如左：
    主  文
甲○○從事業務之人，因業務上之過失致人於死，處有期徒刑壹年拾月，緩刑伍年。
    事  實
一、甲○○僅考領有普通大貨車駕駛執照，未考領有職業駕駛執照，係受僱於高雄市
    前鎮區前鎮漁港之易和成（甲○○之父），擔任運送漁貨之司機，平日駕駛自用
    小貨車載運漁貨為業，為從事駕駛業務之人，於民國九十一年二月十四日下午二
    時五分許，駕駛易和成所有之牌照號碼六Ｋ─四八四一號自用小貨車，沿高雄縣
    鳳山市○○○路由南往北方向行駛，途經五甲一路與與南京路設有行車管制號誌
    之交岔路口，擬左轉彎進入南京路時，本應注意：(一)汽車行駛至交岔路口，轉彎
    車應讓直行車先行；(二)汽車行駛時，駕駛人應注意車前狀況，並隨時採取必要之
    安全措施，以避免道路交通事故之發生，且依當時天候晴朗，日間自然光線，柏
    油路面乾燥無缺陷，道路無障礙物，視距良好，行車管制號誌動作正常等客觀情
    形，又依渠之智識、能力亦無不能注意之情事，渠趁該交岔路口之行車管制號誌
    為綠燈之際，竟疏於注意轉彎車應讓直行車先行，亦未注意警戒車前及交岔路口
    內之行車動態，並隨時採取適當、必要及有效之閃避或煞車等安全措施；適有張
    朝凱騎乘牌照號碼ＸＺＪ—九七八號重型機車，亦沿五甲一路由北往南方向駛來
    ，原應注意汽車（包括機車，道路交通管理處罰條例第三條第八款、道路交通安
    全規則第二條第一項第一款參照）行駛時，駕駛人應注意車前狀況，並隨時採取
    必要之安全措施，而依當時前揭等客觀情形，又依其智識、能力亦無不能注意之
    情事，正於通過上開設有行車管制號誌之交岔路口時，仍貿然加速前行，未採取
    適當、必要及有效之閃避或煞車等安全措施，甲○○與張朝凱二人見狀均閃煞不
    及，甲○○之自用小貨車右前車門遽與張朝凱之重型機車車頭發生碰撞，張朝凱
    因而人車倒地，受有頭蓋骨破裂、顱內出血及中樞衰竭等重創，經送醫急救後，
    延至同年月十八日下午三時許傷重不治死亡。甲○○於肇事後留在事故現場，對
    於未發覺之犯罪，主動向處理事故員警坦承渠為肇事者，而接受裁判。
二、案經高雄縣警察局鳳山分局報告臺灣高雄地方法院檢察署檢察官偵查起訴。
    理  由
一、訊據被告甲○○對於右揭事實均坦承不諱，核與渠先後於警偵訊中之自白大致相
    符，並有道路交通事故調查報告表暨事故現場圖乙紙、事故現場照片八幀、國軍
    高雄總醫院附設民眾診療服務處醫師出具之診斷證明書、高雄縣警察局鳳山分局
    司法警察處理變死案件初步調查報告表各乙件在卷可稽；而被害人張朝凱係因本
    件道路交通事故致受有頭蓋骨破裂、顱內出血及中樞衰竭等重創不治死亡，業經
    臺灣高雄地方法院檢察官督同法醫師相驗明確，製有相驗屍體證明書、鑑定驗斷
    書、勘驗筆錄、相驗結果報告各乙份及相驗照片四張附卷足憑。
二、按汽車行駛至交岔路口，轉彎車應讓直行車先行；汽車行駛時，駕駛人應注意車
    前狀況，並隨時採取必要之安全措施，道路交通安全規則第一百零二條第一項第
    六款及第九十四條第三項分別定有明文，被告甲○○既考領有普通大貨車駕駛執
    照，業據被告先後於偵審中供明屬實，並有上揭道路交通事故調查報告表在卷可
    攷，渠對於前揭規定自為明知或無法諉為不知，且前揭規定亦為被告應注意並能
    注意之事項，況依當時天候晴朗，日間自然光線，柏油路面乾燥無缺陷，道路無
    障礙物，視距良好，行車管制號誌動作正常等客觀情形，有上揭道路交通事故調
    查報告表及事故現場照片可徵，又依被告之智識、能力亦無不能注意之情事，渠
    趁該交岔路口之行車管制號誌為綠燈之際，竟疏於注意轉彎車應讓直行車先行，
    亦未注意警戒車前及交岔路口內之行車動態，並隨時採取適當、必要及有效之閃
    避或煞車等安全措施，致肇事使被害人張朝凱受有頭蓋骨破裂、顱內出血及中樞
    衰竭等重創，經送醫急救後，延至同年月十八日下午三時許傷重不治死亡，渠有
    過失，至為明顯，被告亦自承渠有過失在卷。又被害人因本件道路交通事故而發
    生死亡之結果，與被告之駕駛過失行為間，並有相當之因果關係。至被害人張朝
    凱騎乘重型機車，原應注意汽車（包括機車，道路交通管理處罰條例第三條第八
    款、道路交通安全規則第二條第一項第一款參照）行駛時，駕駛人應注意車前狀
    況，並隨時採取必要之安全措施，而依當時前揭等客觀情形，又依其智識、能力
    亦無不能注意之情事，正於通過上開設有行車管制號誌之交岔路口時，仍貿然加
    速前行，未採取適當、必要及有效之閃避或煞車等安全措施，對於本件道路交通
    事故之發生固亦有過失，惟被告甲○○過失致人於死犯行既經本院認定如上，被
    告自不得據此引為渠解免刑事責任之理由。是本案事證已臻明確，被告犯行洵堪
    認定，應予依法論科。
三、查被告甲○○，係受僱於高雄市前鎮區前鎮漁港之易和成（甲○○之父），擔任
    運送漁貨之司機，平日駕駛自用小貨車載運漁貨為業，此據渠先後於警偵訊及本
    院審理中供明屬實在卷，渠即係從事駕駛業務之人：
  (一)被告駕駛自用小貨車載運漁貨途中肇事致人於死，核渠所為，係犯刑法第二百七
    十六條第二項之業務過失致人於死罪。
  (二)又按汽車駕駛執照為駕駛汽車之許可憑證，道路交通安全規則第五十條第一項前
    段定有明文；除依同規則第六十一條規定，汽車駕駛人取得高一級車類之駕駛資
    格者，准其駕駛較低等級車類之車輛外，應按其取得何等級車類之駕駛執照，駕
    駛該相當等級車類之車輛，不得持較低等級車類之駕駛執照，駕駛較高等級之車
    類；若有違反上述規定，因其不具備所駕駛車類之相當汽車駕駛人資格，於法應
    認與無駕駛執照者同，始符合道路交通安全維護之立法本旨。是道路交通管理處
    罰條例第八十六條第一項所稱汽車駕駛人「無照駕車」，除同條例第二十一條第
    一項第一款所定「未領有駕駛執照駕車」外，應包括持較低等級車類之駕駛執照
    而駕駛較高等級車類之情形在內。復按大貨車之駕駛執照，有「普通」駕駛執照
    與「職業」駕駛執照之別，其應考之資歷、能力亦不同，觀諸道路交通安全規則
    第五十三條第二款、第六款、第六十條第一項第三款第四目、第五目等規定甚明
    。本件被告甲○○既以駕車為其業務，渠僅考領有「普通」大貨車駕駛執照，業
    據被告先後於偵審中供明屬實，並有上揭道路交通事故調查報告表在卷可攷，渠
    受僱駕駛僱用人易和成所有之自用小貨車，依前揭道路交通安全規則規定，應有
    職業駕駛執照，始符規定，渠僅考領有普通駕駛執照，顯係逾級駕駛，揆諸上開
    說明，應與無照駕車無異，應依道路交通管理處罰條例第八十六條第一項之規定
    ，加重其刑至二分之一。
  (三)再者，被告於肇事後留在事故現場，對於未發覺之犯罪，主動向處理事故之員警
    坦承肇事，而接受裁判，業據證人即事故處理員警丁○○、乙○○等二人分別於
    本院審理中到庭證述綦詳，為對未發覺之犯罪自首而接受裁判，應依刑法第六十
    二條前段之規定減輕其刑，並依法先加後減。
  (四)爰審酌被告甲○○於犯罪後坦承犯情，態度良好，頗具悔悟之意，且渠因一時疏
    於注意而肇事致被害人死亡，而被告（與其父易和成）事後已與被害人家屬達成
    和解，賠償被害人之家屬新臺幣二百八十萬元，另被害人家屬丙○○於本院審理
    中亦陳稱︰「已談妥和解事宜，雙方都有過失，事情發生後，能原諒就原諒他，
    本件是意外事件」等語，並有和解書乙份在卷可憑等一切情狀，酌情量處如主文
    所示之刑。
  (六)又查被告甲○○前曾於八十六年二月三日，雖因犯竊盜罪，經本院判處有期徒刑
    三月，緩刑三年確定，惟渠於緩刑期滿，而緩刑之宣告未經撤銷，是渠前開刑之
    宣告，依刑法第七十六條之規定已失其效力，與未曾受有期徒刑以上之宣告者同
    ，有臺灣高雄地方法院檢察署刑案資料查註紀錄表、臺灣高等法院被告全國前案
    紀錄表及本院被告院內索引紀錄表各乙份附卷可按，被告經此教訓，當應知所警
    惕，信無再犯之虞，本院認渠所受之宣告刑以暫不執行為適當，爰併諭知緩刑五
    年，以勵自新。
據上論斷，應依刑事訴訟法第二百九十九條第一項前段，道路交通管理處罰條例第八
十六條第一項，刑法第二百七十六條第二項、第六十二條前段、第七十四條第一款，
罰金罰鍰提高標準條例第一條前段，判決如主文。
中      華      民      國    九十一    年      六      月     二十     日
                                      臺灣高雄地方法院交通法庭
                                          法  官  劉  定  安
右正本證明與原本無異。
如不服本判決，應於判決送達後十日內，向本院提出上訴狀。
                                          書記官  歐  文  政
中    華    民    國      九十一      年      六      月      二十一    日
附錄本案論罪科刑法條全文：
道路交通管理處罰條例第八十六條第一項
  汽車駕駛人，無駕駛執照駕車、酒醉駕車、吸食毒品或迷幻藥駕車、行駛人行道或
  行經行人穿越道不依規定讓行人優先通行，因而致人受傷或死亡，依法應負刑事責
  任者，加重其刑至二分之一。
刑法第二百七十六條第二項
  從事業務之人，因業務上之犯前項之罪者，處五年以下有期徒刑或拘役，得併科三
  千元以下罰金。
